臺灣板橋地方法院刑事判決　　　　　　　　　　　　九十一年度易字第一二六四號
　　公　訴　人　臺灣板橋地方法院檢察署檢察官
　　被　　　告　丁○○
右列被告因竊盜案件，經檢察官提起公訴（九十一年度偵字第五八八七號），本院判
決如左：
    主  文
丁○○無罪。
    理  由
一、公訴意旨略以：被告丁○○與乙○○（業經另案判決確定）共同基於意圖為自己
    不法所有之犯意聯絡，先由丁○○於不詳之時地，提供其前向百鴻小客車租賃有
    限公司（下稱百鴻公司）承租甲○○所有車號ＨＡ─四七一０號自小客車時所複
    製之該車鑰匙二支交付予乙○○，再由乙○○於八十九年九月十一日凌晨某時，
    在台北縣板橋市○○○路三二四號前，以該二支鑰匙開啟車門鎖並啟動電門，進
    而竊取甲○○所有前開自小客車，得手後供乙○○使用。嗣於同年九月二十五日
    十一時三十分許，乙○○駕駛已改懸掛其另單獨竊得之車號ＨＢ─七二一０號車
    牌於其上之前開自小客車，行經台北縣中和市○○路五０八號前，為警當場查獲
    ，並扣得前開汽車鑰匙二支。因認被告丁○○共同涉有刑法第三百二十條第一項
    之竊盜罪嫌。
二、按犯罪事實應依證據認定之，無證據不得推定其犯罪事實；又不能證明被告犯罪
    者，應諭知無罪之判決；刑事訴訟法第一百五十四條、第三百零一條第一項分別
    定有明文。又刑事訴訟上證明之資料，無論其為直接或間接證據，均須達於通常
    一般之人均不致有所懷疑，而得確信其為真實之程度，始得據為有罪之認定，若
    其關於被告是否犯罪之證明未能達此程度，而有合理懷疑之存在，致使無從形成
    有罪之確信，根據「罪證有疑，利於被告」之證據法則，即不得遽為不利被告之
    認定（參照最高法院七十六年臺上字第四九八六號判例）。
三、公訴人認被告丁○○涉有前述犯行，係基於下列證據：(1)證人丙○○於八十九年
    度偵字第一八三七一號案件偵查中曾具結證稱：車子是乙○○偷來的，鑰匙則是
    丁○○交給乙○○的，偷車之事是乙○○親口說的，時間大約是八十九年八、九
    月間，丁○○的鑰匙是租車行的，丁○○要乙○○去偷一部車來用，再由乙○○
    一人去偷等語（偵查卷第八十一頁反面、第八十二頁），嗣證人丙○○於該案件
    經本院審理時亦為此相同之證述，並再一次具結證稱：是丁○○拿鑰匙給乙○○
    ，讓乙○○去偷車的，其有看到，而丁○○曾租過該車，他就將鑰匙複製下來等
    語（本院九十年度易字第一七七二號案件刑事卷宗第四十三頁、第四十四頁）；
    (2)另被害人甲○○於該案件審理時也陳稱：其所有之前開自小客車曾借予堂哥張
    榮良所經營之百鴻公司出租予他人等語，且經提示扣案之鑰匙二支令其辨識之結
    果，亦證實該汽車鑰匙並非原廠而係複製（見前述刑事卷第六十四頁）等情，足
    見證人丙○○證稱：丁○○租車後曾複製鑰匙，再交由乙○○偷車等語，尚非無
    據，應堪採信。
四、被告丁○○於本院審理時否認犯行，辯稱：我沒有拿鑰匙給乙○○去偷車，我跟
    他不熟，只見過幾次面，我跟丙○○比較熟。丙○○所說八十九年八、九月間交
    鑰匙一事，當時是我去他住處找他，乙○○當天也在場，有跟我借車幾個小時而
    已，後來就把車子還我等語。
五、本院認定被告丁○○無罪之理由如下：
  (一)證人乙○○先後一致供稱被告丁○○並未交付其鑰匙：
    1.證人乙○○於另案（本院九十年度易字第一七七二號）偵、審中，均一致供稱
      車號ＨＡ─四七一０號自小客車及該車鑰匙二支，是由證人丙○○所交付。
    2.於本院訊問時，再一次證稱：「這台雅哥深色的車子不是我偷的，我在另案審
      理時，有說車子是丙○○交給我的，鑰匙也是他連車子一起交給我的，地點是
      在南勢角的好樂迪ＫＴＶ，時間大約是八十九年的九、十月間，他之前有開車
      ，車子都是向朋友借的，在前一天，我因為明天要用車子，所以和他約好明天
      借車，等隔一天他就把車子交給我，那是下午四、五點左右，我有問他車子來
      源，他告訴我是向朋友借的，哪個朋友他沒有告訴我，他說他的朋友沒有給他
      行照，所以他沒有給我行照，我也不知道車主是誰，當天凌晨我把車子停在路
      邊，就被查獲。我不知道車子與丁○○有何關係，他也沒有拿過這台車子的鑰
      匙給我。我沒有看過丁○○開過這台車，只看過丙○○開過這台車子。」（本
      院九十一年八月一日訊問筆錄）
    3.由上證詞可知，證人乙○○始終未供稱被告丁○○曾交付其汽車鑰匙一事。
  (二)證人丙○○供詞先後不一致：
    1.依本院九十年度易字第一七七二號刑事判決書所載，證人丙○○「先稱車子（
      即前述深色雅哥汽車）是朋友偷來的，但忘了其姓名為何（見偵查卷第七十四
      頁）﹖後則稱車子是向丁○○借來的（見偵查卷第八十一頁反面），於本院審
      理中又改稱車子是伊用新台幣五萬元從跳蚤市場買來的（見本院卷第一一六頁
      ），足見該證人始終無法合理且清楚交待車子來源，其能否將車借予被告，即
      有可疑﹖況且，證人丙○○於偵查中亦曾證稱：車子是被告（乙○○）偷來的
      ，鑰匙則是丁○○交給被告（乙○○）的，偷車之事是被告（乙○○）親口說
      的，時間大約是八十九年八、九月間，丁○○的鑰匙是租車行的，丁○○要被
      告去偷一部車來用，再由被告一人去偷，而被告（乙○○）因為還有其他案子
      在身，希望由伊擔責任，才要伊供稱有將車子借給他使用等情（見偵查卷第八
      十一頁反面、第八十二頁），於本院調查亦為此相同之供述，且更進一步證稱
      ：是丁○○拿鑰匙給被告（乙○○），讓被告（乙○○）去偷車的，伊有看到
      ，而丁○○曾租過該車，他就將鑰匙複製下來等情（見本院卷第四十三頁、第
      四十四頁）」。由上可知，證人丙○○就前述汽車（含鑰匙）來源，先後有四
      種不同說法。
    2.本院九十年度易字第一七七二號刑事判決判處證人乙○○有期徒刑五月後，經
      乙○○於台灣高等法院九十年十一月十二日訊問時撤回上訴而告確定（當庭並
      曾解提證人丙○○到場）。嗣經本院於九十一年七月八日訊問本件情形時，證
      人丙○○竟仍先證稱：「當時乙○○要跟我借車，我因為沒有車子，所以我就
      打電話找丁○○借車，他也同意借我，是我去他家牽車的，當時他給我行照影
      本、鑰匙給我，那是雅哥的車子，車子當時停在那裡我不記得了，應該是在他
      家附近，他有帶我到停車的地方，我再到南勢角好樂迪ＫＴＶ前面交車給乙○○，也把行照、鑰匙一起給他，車子是丁○○租來的，當時他有告訴我說車子
      是租來的，要小心一點，我有告訴他說要借一天，因為乙○○告訴我說要借一
      天而已，隔天他就在同一地點把車子還我，我有還給丁○○，我交車給乙○○
      之前，我還有核對車牌號碼與行照號碼相符」等情，顯與其於前案證述內容不
      符。經本院告以證人刑責後，才又改稱：「我現在說實話，鑰匙是丁○○交給
      乙○○的，因為當時我在場，我們三人當時是在我中和市○○路及員山路交界
      的住處，那時是下午，只有我們三人在那裡，根本沒有前面說的借車、還車的
      事，當時丁○○已經沒有租那台車子了，我只看到丁○○要把鑰匙交給乙○○
      ，他們說的話我沒有聽到，丁○○也沒有說是什麼鑰匙，是事後乙○○自己去
      偷車子後才告訴我說，是那天丁○○把鑰匙交給他的，但他沒有明白告訴我說
      丁○○要他去偷車子，在檢察官那裡，是乙○○要我說是丁○○要他去偷車，
      我在丁○○租車時有看過那台車子，後來沒有看到他偷的那台車子，是在傳我
      時，我聽乙○○講說，他就是偷那台車子」等語（本院九十一年七月八日訊問
      筆錄）。證人丙○○於本院九十年度易字第一七七二號刑事判決確定後，於本
      案作證時仍為先後不一之陳述，則其所為證詞是否可信，顯有疑問。
    3.再就證人丙○○所稱「鑰匙是丁○○於八十九年八、九月間，在其住處交給乙○○」一節而言：
      經本院分次訊問結果，證人丙○○證稱：「乙○○有說車子確實是他偷的，那
      是他在北所跟我說的，他要我說鑰匙是被告交給他的，我不知道為何他要我這
      樣講，八十九年夏天，確實在我住處，乙○○有跟被告借車，我沒有看到車子
      ，也不知道被告是否還有在租車（本院九十一年七月十七日訊問筆錄）；另證
      人乙○○則證稱：「我和丙○○曾在中和中山路丙○○的住處，一起向丁○○
      借過壹台白色喜美，借車是到木柵，二個小時就還車了，時間大約是八、九月
      間，也是八十九年的事（本院九十一年八月一日訊問筆錄）；而被告丁○○也
      供稱：「八十九年夏天在丙○○家中應該是借喜美汽的車給乙○○使用，但是
      我不知道正確的是哪部車子，我有租過的車子有綠色、白色、紅色的喜美汽車
      。乙○○大約只有借三個小時左右就將車子開回來還我，乙○○是說要借車子
      去找朋友」（本院九十一年八月十九日審判筆錄）。由上述供詞內容對照可知
      ：(1)八十九年八、九月間，被告丁○○雖有在丙○○住處借車給乙○○，並交
      付汽車鑰匙一事，但該汽車為白色喜美汽車，與乙○○竊盜案所涉之深色雅哥
      汽車並不相同。兩部汽車既不相同，鑰匙自非同一；(2)證人丙○○事後也改稱
      「他（即乙○○）要我說鑰匙是被告丁○○交給他的」一語。(3)由此足見證人
      丙○○所稱「鑰匙是丁○○交給乙○○」一節，不僅事實不明，且丙○○前後
      供述不一，即無法認定屬實。
    4.再就證人丙○○所稱「是丁○○要乙○○去偷一部車來用」一節而言：
      證人丙○○於本院單獨訊問時又改稱「他（即乙○○）沒有明白告訴我說丁○○要他去偷車子，在檢察官那裡，是乙○○要我說是丁○○要他去偷車」等語
      ，已如前述，故此部份證詞亦不足採信。
  (三)因此，本件關於被告丁○○是否犯罪之證明未能達確信之程度，仍有合理懷疑之
    存在，根據「罪證有疑，利於被告」之證據法則，即不得遽為不利被告之認定。
    此外，本院復查無其他積極證據，足以證明被告丁○○涉有共同竊盜犯行，既不
    能證明犯罪，依前述說明，自應諭知其無罪之判決。
據上論斷，應依刑事訴訟法第三百零一條第一項，判決如主文。
本案經檢察官洪清秀到庭執行職務
中      華      民      國      九十一      年      八    月    十九    日
                                  臺灣板橋地方法院刑事第三庭
                                          法  官  劉以全
右正本證明與原本無異。
如不服本判決，應於判決送達後十日內，向本院提出上訴狀。
                                          書記官  廖舜宜
中      華      民      國      九十一      年      八    月    十九    日
